【裁判字號】    98,勞安訴,1
【裁判日期】    980608
【裁判案由】    過失致死等
【裁判全文】
臺灣板橋地方法院刑事判決             98年度勞安訴字第1號
公  訴  人  臺灣板橋地方法院檢察署檢察官
被      告  丙○○
選任辯護人  阮祺祥律師
被      告  乙○○
上列被告等因過失致死等案件，經檢察官提起公訴（九十八年度
調偵字第五二號），本院依簡式審判程序判決如下：
    主  文
丙○○從事業務之人，因業務上之過失致人於死，處有期徒刑肆
月，如易科罰金，以新臺幣壹仟元折算壹日。緩刑年。
乙○○從事業務之人，因業務上之過失致人於死，處有期徒刑伍
月，如易科罰金，以新臺幣壹仟元折算壹日。緩刑年。
    事  實
一、丙○○係址設臺北縣五股鄉○○路○段一一六巷三號泉陞工
    程行之負責人，於民國九十七年九月間，承攬位於臺北縣蘆
    洲市○○路七二巷八號五樓建物外牆油漆防水工程，並各以
    每日新臺幣（下同）二千五百元之代價僱用王志雄、鄭文彰
    ，為勞工安全衛生法所稱之雇主，並為從事建物裝修業務之
    人；丙○○則另向福吉起重有限公司（下稱福吉公司）以「
    連人帶車」之方式承租十公噸移動式起重機及司機兼操作手
    一人，並由福吉公司指派乙○○在上開工地現場操作十公噸
    輪行KR-10H、編號11Ｚ0000000000 號移動式起重機，以吊籃
    乘載現場施工人員至上開施工地點之五樓外牆從事外牆油漆
    防水工程，是乙○○為從事移動式起重機操作業務之人。丙
    ○○於九十七年九月十八日十二時三十分許，在上開施工現
    場，指派所僱用之勞工王志雄、鄭文彰搭乘乙○○操作之上
    開移動式起重機吊籃，吊升至高處進行外牆防水油漆作業時
    ，本應注意對於勞工於搭乘移動式起重機吊籃吊升人員作業
    時有移動式起重機翻覆造成人員之墜落危害，應有防止機械
    、器具、設備等引起之危害之必要安全衛生設備及防止有墜
    落、崩塌等之虞作業場所引起之危害之必要安全衛生設備，
    且雇主對於防止墜落措施，應使勞工佩戴安全帶或安全索。
    乙○○於使用移動式起重機吊掛搭乘設備搭載或吊升人員作
    業時，本應注意起重機作業時，應置於水平堅硬之地盤面；
    具有外伸撐座者，應全部伸出；並應使用負荷預防裝置保護
    作業人員安全，而依當時情形，均無不能注意之情事，丙○
    ○、乙○○均疏於注意，丙○○未提供王志雄、鄭文彰使用
    安全帶及安全帽，並檢查相關安全措施，乙○○則於操作移
    動式起重機搭乘吊籃吊升人員作業前，未使過負荷預防裝置
    發揮作用保護作業人員安全，另亦未確實使移動式起重機外
    伸撐座完全外伸以增加安定度，適王志雄、鄭文彰搭乘移動
    式起重機吊籃至距地約十二公尺高度作業時，因移動式起重
    機翻覆至伸臂下墜後，致使王志雄翻出吊籃外頭部撞擊地面
    ，而受有嚴重頭部外傷併腦出血及腦腫之傷害，經送醫急救
    ，仍於九十七年九月二十四日一時六分許不治死亡，另鄭文
    彰則受有右側脛骨幹開放性骨折、右足開放性傷口之傷害（
    丙○○、乙○○所涉業務過失傷害罪嫌部分，已另由臺灣板
    橋地方法院檢察署檢察官為不起訴處分）。
二、案經王志雄之弟甲○○訴由臺北縣政府警察局蘆洲分局報告
    臺灣板橋地方法院檢察署檢察官偵查起訴。
    理  由
一、本院於準備程序進行中，被告丙○○、乙○○就被訴事實均
    為有罪之陳述，經告知被告二人簡式審判程序之旨，並聽取
    公訴人、被告二人及辯護人之意見後，裁定進行簡式審判程
    序。
二、前揭事實，業據被告丙○○、乙○○於本院審理中坦承不諱
    ，核與證人鄭文彰在警詢時及偵查中證述情節相符。且被害
    人王志雄確係於前開時地因移動式起重機翻覆，自所搭乘之
    吊籃翻出而從高處墜落，致因頭部鈍性傷、中樞神經衰竭死
    亡之事實，有新光吳火獅紀念醫院診斷證明書存卷可據，並
    經臺灣板橋地方法院檢察署檢察官督同檢驗員相驗屬實，製
    有相驗筆錄、相驗屍體證明書、檢驗報告書、相驗照片十九
    張在卷可憑。復按「雇主對下列事項應有符合標準之必要安
    全衛生設備：一、防止機械、器具、設備等引起之危害。…
    …五、防止有墜落、崩塌等之虞之作業場所引起之危害。」
    、「雇主對於移動式起重機之使用，以吊物為限，不得乘載
    或吊升勞工從事作業。但從事貨櫃裝卸、船舶維修、高煙囪
    施工等尚無其他安全作業替代方法，或臨時性、小規模、短
    時間、作業性質特殊，經採取防止墜落等措施者，不在此限
    。雇主對於前項但書所定防止墜落措施，應辦理事項如下：
    二、使勞工佩戴安全帶或安全索。」及「雇主對於在高度二
    公尺以上之高處作業，勞工有墜落之虞者，應使勞工確實使
    用安全帶、安全帽及其他必要之防護具」，勞工安全衛生法
    第五條第一項第一款、第五款、起重升降機具安全規則第三
    十五條第一項、第二項第二款及勞工安全衛生設施規則第二
    百八十一條第一項前段分別定有明文。查被告丙○○係被害
    人王志雄之雇主，未依上開規定設置防止機械、器具、設備
    等引起之危害之必要安全衛生設備及防止有墜落之虞引起危
    害之必要安全衛生設備，其違反勞工安全衛生法第五條第一
    項之規定甚明，又被告丙○○本應注意上述規定，且依其當
    時情形又非不能注意，竟疏於提供安全帶及安全帽，並檢查
    相關安全措施，致被害人王志雄自高處墜落致頭部鈍性傷、
    中樞神經衰竭死亡，被告丙○○顯有業務上之過失，且其過
    失行為與被害人王志雄之死亡間，自具有相當因果關係。又
    按「使用具有外伸撐座之移動式起重機，或擴寬式履帶起重
    機作業時，應將其外伸撐座或履帶伸至最大極限位置。」及
    「使用移動式起重機吊掛搭乘設備搭載或吊升人員作業時，
    應依下列規定辦理：三、確認起重機所有之操作裝置、防脫
    裝置、安全裝置及制動裝置等，均保持功能正常……四、起
    重機作業時，應置於水平堅硬之地盤面；具有外伸撐座者，
    應全部伸出。」，起重升降機具安全規則第三十二條前段、
    第三十八條第一項第三款前段、第四款亦分別定有明文。查
    乙○○身為移動式起重機之操作員，本應注意上述規定，且
    依其當時情形又非不能注意，竟疏未使用負荷預防裝置發揮
    作用保護作業人員安全，另亦未確實使移動式起重機外伸撐
    座完全外伸以增加安定度，致被害人王志雄自高處墜落致頭
    部鈍性傷、中樞神經衰竭死亡，被告乙○○亦顯有業務上之
    過失，且其過失行為與被害人王志雄之死亡間，自亦具有相
    當因果關係。此外，並有行政院勞工委員會北區勞動檢查所
    勞北檢營字第０九七一０二一三０一號函暨所附職業災害檢
    查報告書一份及現場照片六幀在卷可稽。綜上所述，本件事
    證明確，被告丙○○、乙○○前開犯行，均堪以認定，應予
    依法論科。
三、核被告丙○○所為，係違反勞工安全衛生法第五條第一項第
    一款、第五款之規定，致發生同法第二十八條第二項第一款
    之死亡職業災害，應依同法第三十一條第一項之規定處罰，
    及犯刑法第二百七十六條第二項之業務過失致死罪；核被告
    乙○○所為，係犯刑法第二百七十六條第二項之業務過失致
    死罪。又按刑法第二百七十六條第二項之業務過失致人於死
    罪，與勞工安全衛生法第三十一條第一項之罪，其構成要件
    不同。故雇主（自然人）如違反勞工安全衛生法第五條第一
    項規定，致發生同法第二十八條第二項第一款之死亡職業災
    害，並有過失，其過失行為與被害人之死亡，復有相當因果
    關係者，則其所犯勞工安全衛生法第三十一條第一項及刑法
    第二百七十六條第二項之罪，係一行為觸犯數罪名，應依想
    像競合犯之例，從一重之刑法第二百七十六條第二項之罪處
    斷（參見最高法院八十八年臺上字第五四五五號刑事判決意
    旨），是被告丙○○所犯上開二罪，係一行為觸犯數罪名，
    為想像競合犯，應依刑法第五十五條之規定從一重之業務過
    失致死罪處斷。爰審酌被告二人之素行、智識程度、生活狀
    況、本案之過失程度、所生危害，兼衡其二人業已與被害人
    家屬達成和解賠償（見卷附刑事陳報狀及和解書一紙）、犯
    後態度良好等一切情狀，分別量處如主文所示之刑，並均諭
    知易科罰金之折算標準。至公訴人雖認本件不宜諭知六月以
    下有期徒刑，惟審酌被告二人在本院審理時均深具悔意，犯
    後態度尚稱良好，是斟酌其二人之過失程度，本件應各量處
    如主文所示之刑為適當，附此敘明。
四、末查，被告丙○○、乙○○前均未曾因故意犯罪受有期徒刑
    以上刑之宣告，有臺灣高等法院被告前案紀錄表二份在卷可
    憑，渠二人因一時輕忽，偶罹刑典，且犯後業與被害人之家
    屬達成和解，並取得被害人家屬之諒解，本院認被告二人經
    此偵、審程序及罪刑宣告後，應均知所警惕信無再犯之虞，
    因認就被告二人所宣告之刑，皆以暫不執行為適當，爰依刑
    法第七十四條第一項第一款之規定，均併予宣告緩刑三年，
    以啟自新。
據上論斷，應依刑事訴訟法第二百七十三條之一第一項、第二百
九十九條第一項前段，勞工安全衛生法第三十一條第一項，刑法
第十一條前段、第二百七十六條第二項、第五十五條、第四十一
條第一項前段、第七十四條第一項第一款，刑法施行法第一條之
一第一項、第二項前段，判決如主文。
本案經檢察官顏妃琇到庭執行職務。
中    華    民    國    98    年    6    月     8     日
                  刑事第六庭  法  官  王士珮
以上正本證明與原本無異
如不服本判決應於送達後10日內向本院提出上訴狀
                              書記官  郭晉良
中    華    民    國    98    年    6     月    8     日
附錄本案論罪科刑法條全文：
勞工安全衛生法第三十一條
違反第五條第一項或第八條第一項之規定，致發生第二十八條第
二項第一款之職業災害者，處三年以下有期徒刑、拘役或科或併
科新台幣十五萬元以下罰金。
法人犯前項之罪者，除處罰其負責人外，對該法人亦科以前項之
罰金。
中華民國刑法第二百七十六條
因過失致人於死者，處二年以下有期徒刑、拘役或二千元以下罰
金。
從事業務之人，因業務上之過失犯前項之罪者，處五年以下有期
徒刑或拘役，得併科三千元以下罰金。


司法院資訊處製作；財團法人民間司法改革基金會備份。
